# 租赁加股权回购

提问人：yaoyixin 时间：2014-01-28 07:57:15
版主，当地政府为招商需要，有三家政府性公司出资组建一个项目公司，公司融资建设某汽车厂家生产基地（购置土地，建厂房、买设备），所有资产都是根据汽车厂家要求购买，两年建设期，期满后，生产基地租给厂家使用，家支付租赁费，三年后厂家以固定收益溢价收购三家股东的股权。请问，一是租赁费如何定合理？二是项目公司收到租赁费涉及什么税？三是项目公司如何对基地核算？

回答人：chenyiwei
从你说的情况看，该交易实际上是当地政府为该公司出资建设生产基地，建设价款由该企业在未来通过租金和股权收购款的方式偿还，在具体操作中采用了项目公司的组织形式。在建设期间，项目公司作为业主记录各项建设支出，在建成后的头三年内向厂家收取租赁费，直到约定的股权收购交易发生为止。就会计处理而言，倾向于对该项目公司看作该引入的公司所控制的特殊目的主体（原因如下所述），基于该企业的立场，按照自建固定资产进行会计处理，头三年内向公司收取的租金作为租赁收入。三年后股权被收购时，根据届时该收购方公司的安排确定如何进行会计处理（一般理解，届时股权转让完成后被吸收合并的可能性较大，此后不再作为一个独立会计主体存在）。
就该被引入的公司而言，由于该基地就是根据其需要定制建设的，且已经明确了建成后先支付三年租金再以固定价格回购的条款，整体上属于一揽子交易，因此从现在起已经享有和承担了该基地资产所有权上的主要风险和报酬，并据此控制了该项目公司，应当自始将该项目公司纳入合并报表范围，在合并报表层面，将法律上的投资方所投入的建设资金在合并报表层面确认为负债，支付的回购款看作还本付息。
相应地，三个出资方虽然在法律上是项目公司的股东，但实际上并不享有和承担与该项目公司剩余净资产相关的风险和报酬，不控制该项目公司，可将投入项目公司的款项作为长期应收款处理。

提问人：yaoyixin 时间：2014-01-29 22:32:57
多谢陈版主，我们还是想依据法律形式上进行会计处理，因董事长和财务总监由大股东委派，该厂家只派一名董事，以支付租金的形式来偿还项目公司贷款的本息，租金的来源是该厂家收到的税收返还。项目公司收到租金后要交什么税，怎么算才能覆盖贷款本息？
顺祝陈版主新年快乐

回答人：chenyiwei
这种项目公司实际上是特殊目的主体，控制权并不是由表决权确定的，因此还是建议谨慎考虑其控制权归属问题。由于租赁的主体资产是不动产，因此项目公司的租金收入属于营业税征税范围。